臺灣高雄地方法院行政訴訟判決
                                      110年度交字第513號
原      告  程立興  

被      告  高雄市政府交通局

代  表  人  張淑娟  
訴訟代理人  蘇健義  
上列當事人間交通裁決事件，原告不服被告民國110年11月11日
高市交裁字第32-BZB150416號裁決，提起行政訴訟，本院判決如
下：
    主　文
原告之訴駁回。
訴訟費用新臺幣參佰元由原告負擔。
    事實及理由
一、程序事項：按行政訴訟法第237條之7規定，交通裁決事件之
    裁判，得不經言詞辯論為之。本件屬交通裁決事件，依兩造
    所述各節及卷內資料其事證已臻明確，本院認無經言詞辯論
    之必要，爰不經言詞辯論而為判決。
二、事實概要：原告於民國110年8月28日16時52分許駕駛車牌號
    碼000-0000號自用小客車（下稱系爭車輛），在高雄市○○區
    ○○○路000號前往北處(下稱系爭地點)，因有「汽車駕駛人行
    車速度，超過規定之最高時速逾20公里至40公里以內」之違
    規行為，經高雄市政府警察局林園分局昭明派出所（下稱舉
    發機關）員警填掣第BZB150416號舉發違反道路交通管理事
    件通知單（下稱舉發通知單）逕行舉發。嗣原告於應到案日
    期前之110年10月28日向被告陳述不服，經被告函詢舉發機
    關後，認原告確有上揭違規行為，乃依道路交通管理處罰條
    例（下稱處罰條例）第40條、第63條第1項第1款規定，於11
    0年11月11日開立高市交裁字第32-BZB150416號裁決書（下
    稱原處分），裁處原告「罰鍰新臺幣（下同）1,800元，並
    記違規點數1點」。原告不服，提起本件行政訴訟。
三、原告主張：違規日為110年8月28日，收件日為10月6日，已
    超過自違規行為日起30日內應完成入案之規定。本案標誌牌
    位於鳳林二路248號前至270號以北處已超過300公尺？且現
    場測量該豎立式標誌設置高度已超過規定，開車無法正常看
    到，必須特意才能看到標誌，而未依規定設立明顯之警告標
    示自有違法之處等語。並聲明：原處分撤銷。
四、被告則以：
　㈠按道路交通標誌標線號誌設置規則第55條之2第1項規定：「
    測速取締標誌『警52』，用以警告車輛駕駛人前方路段常有測
    速取締執法，促使行車速度不得超過道路規定之最高速限或
    低於規定之最低速限」、第85條第1項規定：「最高速限標
    誌『限５』，用以告示車輛駕駛人前方道路最高行車時速之限
    制，不得超速」，故處罰條例第7條之2第3項「明顯標示」
    應係指具有「警告車輛駕駛人前方路段常有測速取締執法，
    促使行車速度不得超過道路規定之最高速限或低於規定之最
    低速限」功能之「警52」標誌，而非「用以告示車輛駕駛人
    前方道路最高行車時速之限制」之「限５」標誌，其理自明
    。次按道路交通安全規則第93條第1項規定略以：「（第1項
    ）行車速度，依速限標誌或標線之規定，無速限標誌或標線
    者，應依下列規定：一、行車時速不得超過50公里。但在設
    有快慢車道分隔線之慢車道，時速不得超過40公里，未劃設
    車道線、行車分向線或分向限制線之道路，時速不得超過30
    公里」。
　㈡經檢視舉發機關提供之示意圖及採證照片可見：本案警52取
    締告示牌設置於鳳林二路北向之中央分隔島，取締採證位置
    位於鳳林二路270號前往北(台25線10.2K)，兩地點相距依Go
    ogle地圖對照約為200公尺，而取締採證位置與違規行為發
    生地依採證相片顯示為68.3公尺，即本件『警示牌設置位置』
    與『交通違規行為發生地點』之距離為268.3公尺(200+68.3)
    ，顯已符合前揭「100公尺至300公尺間，明顯標示」之舉發
    要件。又該警告標誌在日間有自然光線之情形下，足可清楚
    辨識，是該告示牌之設置，業已盡告知用路人依速限駕駛之
    作為義務，足以促請駕駛人注意不得違規行駛，已堪認符合
    處罰條例第7條之2第3項「明顯標示」之意旨。且衡諸上開
    設置告示牌規定之立法用意，不外表明科處違規人行政裁罰
    之目的乃在敦促駕駛人依行車速限駕駛，是以科學儀器採證
    ，應由主管機關在明顯處警示，用以提醒駕駛人依道路速限
    行駛，以期在駕駛人避免受罰之心理下，達到依行車速限駕
    駛進而維護行車安全之最大效益，此係善意之提醒。原告身
    為駕駛人，領有合格之駕駛執照，理應藉此謹慎注意暨遵守
    該路段速度限制之規定，非僅於設置「測速照相請減速」之
    告示牌處、或在警車閃爍警示燈明確告知正在執行超速取締
    勤務時，方遵守交通規則，而於未設有告示牌處即得有不予
    遵循之寬容空間；況本件已於系爭地點前設置明顯告示牌告
    知駕駛人，已如前述，則本件警員舉發程序，並無任何違誤
    之處。
　㈢再按雷射測速儀器經列為法定度量器之測速設備裝置，衡諸
    度量衡法第5條、度量衡器檢定檢查辦法第3條第1項第6款之
    規定，與大眾有關之公務檢測儀器，既經由國家專責機關檢
    定合格後加以使用，並定期檢測，自有公信力。查本件舉發
    員警採證使用之雷射測速儀，係依規定送請經濟部標準檢驗
    局委託財團法人台灣商品檢測驗證中心檢驗合格領有合格證
    書（規格：200Hz照相式、型號：LASERCAM4、器號：LE0115
    、檢定合格單號碼：M0GB0000000、檢定日期：109年12月11
    日、有效期限：110年12月31日）等情，有財團法人台灣商
    品檢測驗證中心109年12月11日雷射測速儀檢定合格證書影
    本存卷足憑。復觀諸採證照片上清晰可見系爭車輛之車號：
    000-0000，且明確標示：日期：0000-00-00、時間：16:52:
    53、速限1：60kmh、車速：96kmh、序號主機：LE0115、證
    號：M0GB0000000等數據，足徵原告駕駛系爭車輛於上揭時
    間，行駛系爭路段時，該測速照相儀器確仍在合格期限內，
    且該雷射測速儀之準確性及正確性應值得信賴等語，資為抗
    辯。
　㈣並聲明：原告之訴駁回。
五、本院之判斷：
  ㈠按「行車速度，依速限標誌或標線之規定」，道路交通安全
    規則第93條第1 項前段定有明文。又按「汽車駕駛人，行車
    速度，超過規定之最高時速，或低於規定之最低時速，除有
    第43條第1項第2款情形外，處1,200元以上2,400元以下罰鍰
    」；「汽車駕駛人有下列各款所列條款之一者，除依原條款
    處罰鍰外，並予記點：1.有第33條第1項、第2項、第38條第
    1項、第40條、第45條、第47條第1款至第3款、第48條、第4
    9條或第60條第2項第1款、第2款情形之一者，各記違規點數
    1點」，處罰條例第40條、第63條第1項第1款分別定有明文
    。再按違反道路交通管理事件統一裁罰基準及處理細則（下
    稱處理細則）第1條規定：「本細則依道路交通管理處罰條
    例第92條第4項規定訂定之。」第2條規定：「（第1項）處
    理違反道路交通管理事件之程序及統一裁罰基準依本細則之
    規定辦理。（第2項）前項統一裁罰基準，如附件違反道路
    交通管理事件統一裁罰基準表(下稱裁罰基準表)。」上開處
    理細則之規定，就其立法目的及功能，乃為防止處罰機關枉
    縱或偏頗，依處罰條例第92條第4項所授權交通部會同內政
    部訂定處理細則及其附件裁罰基準表，用以維持裁罰之統一
    性與全國因違反道路交通管理事件受處罰民眾之公平，不因
    裁決人員不同，而生偏頗，寓有避免各監理機關於相同事件
    恣意為不同裁罰之功能，並非法所不許，於憲法上保障人民
    財產權之意旨並無牴觸（此並有司法院釋字第511號解釋理
    由書意旨足資參照），並無違反法律保留原則。而依裁罰基
    準表的記載，汽車駕駛人行車速度，超過規定之最高時速逾
    20公里至40公里以內，期限內繳納或到案聽候裁決者，應處
    罰鍰1,800元，並記違規點數1點，核此規定，既係基於母法
    之授權而為訂定，且就處理細則附件所示裁罰基準表中有關
    處罰條例第40條規定之裁罰基準內容，並未牴觸母法，被告
    自得依此基準而為裁罰。
  ㈡本件如事實概要欄所述之原告違規事實，有舉發通知單、原
    處分之裁決書、送達證書、高雄市政府警察局林園分局110
    年11月1日高市警林分交字第11073288600號書函、採證照片
    、警52設置照片、Google地圖及實景圖、雷射測速儀檢定合
    格證書等在卷可稽(本院卷第43至67頁)，洵堪認定為真。
  ㈢按「汽車駕駛人之行為有下列情形之一，當場不能或不宜攔
    截製單舉發者，得逕行舉發：……七、經以科學儀器取得證據
    資料證明其行為違規」、「前項第7 款之科學儀器應採固定
    式，並定期於網站公布其設置地點。但汽車駕駛人之行為屬
    下列情形之一者，不在此限：……九、行車速度超過規定之最
    高速限或低於規定之最低速限」、「對於前項第9 款之違規
    行為，採用固定或非固定式科學儀器取得證據資料證明者，
    於一般道路應於100 公尺至300 公尺間，於高速公路、快速
    公路應於300 公尺至1,000 公尺間，明顯標示之；其定點當
    場攔截製單舉發者，亦同」，處罰條例第 7 條之2 第1項、
    第2 項、第3 項分別定有明文。又道路交通標誌標線號誌設
    置規則第55條之2 第1 項亦規定：測速取締標誌「警52」，
    用以警告車輛駕駛人前方路段常有測速取締執法，促使行車
    速度不得超過道路規定之最高速限或低於規定之最低速限。
    觀諸本件違規超速採證照片（本院卷第59頁) 中清晰可見系
    爭車輛之車號：000-0000，且明確標示：日期：0000-00-00
    、時間：16:52:53、速限1：60kmh、車速：96kmh、序號主
    機：LE0115、證號：M0GB0000000等數據，且本件舉發員警
    採證使用之雷射測速儀，係依規定送請經濟部標準檢驗局委
    託財團法人台灣商品檢測驗證中心檢驗合格領有合格證書（
    規格：200Hz照相式、型號：LASERCAM4、器號：LE0115、檢
    定合格單號碼：M0GB0000000、檢定日期：109年12月11日、
    有效期限：110年12月31日），有財團法人台灣商品檢測驗
    證中心110年3月4日雷射測速儀檢定合格證書影本1 份在卷
    足憑( 本院卷第67頁) ；再者，原告駕駛系爭車輛超速違規
    當時之雷達測速儀所設置地點乃位於鳳林二路270號前往北(
    台25線10.2K)處，而本案警52取締告示牌設置於鳳林二路北
    向之中央分隔島路燈桿上，距離前開雷達測速儀設置地點約
    200公尺處，該取締告示牌之豎立位置明顯可見，圖樣清晰
    可辨，亦無遭受樹木或其他物體遮蔽之情，此有該路段現場
    照片及GOOGLE地圖暨照片在卷可參( 本院卷第61至65頁) ，
    自已符合前揭「一般道路應於100 公尺至300 公尺間明顯標
    示」之舉發要件。
  ㈣原告雖主張違規日為110年8月28日，收件日為10月6日，已超
    過自違規行為日起30日內應完成入案之規定云云；惟查，本
    件違規日期為110年8月28日，處罰機關於同年9月16日受理
    舉發機關移送本件舉發違反道路交通管理事件，此有違規歷
    史資料查詢報表1紙在卷可參(本院卷第45頁)，則本件舉發
    日期未逾處罰條例第90條前段所規定2個月舉發期限，原告
    前開主張顯有誤會，難以為憑。原告又主張本案豎立式標誌
    設置高度已超過規定，開車無法正常看到云云；經查，本件
    警52標誌設置高度經測量與安全島頂部相距221公分，安全
    島高度為38公分，不符合道路交通標誌標線號誌設置規則第
    18條第2項前段「豎立式標誌設置之高度，以標誌牌下緣距
    離路面邊緣或邊溝之頂點1公尺20公分至2公尺10公分為原則
    」之規定乙節，固有高雄市政府警察局林園分局111年8月10
    日高市警林分交字第11172796100號函檢附現場測量照片、
    員警職務報告在卷可稽(本院卷第109至113頁)；然觀諸同規
    則第13條第1項規定：「標誌牌面之大小，應以車輛駕駛人
    在適當距離內辨認清楚為原則」以及第18條第2項後段規定
    「其牌面不得妨礙行人交通」，可知前揭關於標誌設置之高
    度位置僅係原則性之規定，並非限制主管機關不得依據當地
    之實際路況、行車流量、行車速度及交通安全等情況而為設
    置標誌之裁量權限，自不得以交通主管機關所設置標誌之高
    度或位置等與前揭原則性之規定有違，即一律認為汽車駕駛
    人超速行駛之違規行為應予不罰。查諸本件取締當時警52告
    示牌之設置位置係位於中央分隔島之路燈桿上方(本院卷第6
    1頁)，且其前方並無阻擋駕駛人視線之遮蔽物存在，以其設
    置位置及高度等情綜合觀之，行經上開路段之車輛駕駛人，
    尚能一目瞭然觀察到該警告用路人前方有取締超速違規之標
    誌存在，客觀上並無不能輕易目睹該中央分隔島之號誌燈桿
    上測速取締標誌之情；況且，該警52標誌下方為高度及於成
    人腰部之草叢(見本院卷第111頁照片)，如將警52標誌設置
    高度過低，反而有可能因被草叢遮擋而造成用路人無從輕易
    得見該警告標誌之虞，故本件警52警告標誌之設置尚無明顯
    違誤之處，自不影響原處分之合法性，附此敘明。
  ㈤按當事人主張有利於己之事實者，就其事實有舉證之責任。
    但法律別有規定，或依其情形顯失公平者，不在此限，行政
    訴訟法第236 條、第136 條準用民事訴訟法第277 條規定可
    參。再按行政法院應依職權調查事實關係，不受當事人主張
    之拘束；行政法院於撤銷訴訟，應依職權調查證據，行政訴
    訟法第125 條第1 項、第133 條前段分別定有明文，是行政
    法院在審理案件時應盡闡明義務，使當事人盡主張事實及聲
    明証據之能事，並盡職權調查義務，以查明事實真相，避免
    真偽不明之情事發生，惟如已盡闡明義務及職權調查義務後
    ，事實仍真偽不明時，則作舉證責任之分配，使應負舉證責
    任之人負擔該不利之結果（參照最高行政法院94年度判字第
    58號判決）。亦即行政法院就應依職權調查證據之事件，僅
    係免除行政訴訟當事人之主張責任（即所謂主觀舉證責任）
    ，並非免除當事人之舉證義務（所謂客觀舉證責任），亦即
    待證事實陷於不明時，當事人仍應負擔不利益之舉證責任分
    配，此依行政訴訟法第237 條之9 第1 項之規定，於交通裁
    決事件訴訟程序亦準用之。系爭車輛於行經系爭地點時，有
    超速之違規行為，且該取締地點前約200公尺處之中央分隔
    島路燈上方設置有三角形「警52」警告標誌牌面，用以提醒
    駕駛人前方路段常有測速取締執法，應依規定速限行駛等情
    ，已如前述，則被告就原告違反處罰條例第40條規定並經雷
    達測速儀測速拍照依法得予以裁罰之要件事實，已盡充分提
    出上開之證據加以證明。原告主張應撤銷原處分之前開各項
    事實，並未提出積極證據以證其說，且其主張之各節理由皆
    與法牴觸而難以憑採，本院自殊無從為有利於原告之認定。
六、綜上所述，原告主張各節，均乏依據，要不可取。本件被告
    認定原告駕駛系爭車輛於上開時、地，確有「汽車駕駛人行
    車速度，超過規定之最高時速逾20公里至40公里以內」之違
    規行為，核屬明確。從而，被告依處罰條例第40條、第63條
    第1 項第1款及裁罰基準表等規定，逕行裁處原告如原處分
    所示，於法並無違誤。原告猶執前詞指摘原處分不當，訴請
    撤銷原處分，為無理由，應予駁回。
七、本件判決基礎已臻明確，兩造其餘攻擊防禦方法與訴訟資料
    ，及原告其他證據調查之聲請，經本院審核後，認與本件判
    決結果不生影響，且無調查之必要，爰不再一一論述及為調
    查，併此敘明。
八、本件第一審裁判費為300 元，依法應由敗訴之原告負擔，爰
    確定第一審訴訟費用額如主文第2項所示。
九、據上論結，本件原告之訴為無理由，依行政訴訟法第98條第
    1 項前段、第237 條之7 、第237 條之8 第1 項、第237 條
    之9 第1 項、第236 條，判決如主文。
中　　華　　民　　國　　111 　年　　11　　月　　14　　日
　　　　　　　　　行政訴訟庭　法　官　謝琬萍
以上正本係照原本作成。　
如不服本判決，應於判決送達後20日內，向本院提出上訴狀並表
明上訴理由（原判決所違背之法令及其具體內容或依訴訟資料可
認為原判決有違背法令之具體事實），其未載明上訴理由者，應
於提出上訴後20日內向本院補提理由書（上訴狀及上訴理由書均
須按他造人數附繕本，如未按期補提上訴理由書，則逕予駁回上
訴），並應繳納上訴裁判費新臺幣750元。
中　　華　　民　　國　　111 　年　　11　　月　　14　　日
                              書記官   林麗文